【裁判字號】    97,交簡上,7
【裁判日期】    970325
【裁判案由】    過失傷害
【裁判全文】
臺灣桃園地方法院刑事判決             97年度交簡上字第7號
上  訴  人
即  被  告  丙○○
上列被告因過失傷害案件，不服中華民國96年11月26日本院96年
度桃交簡字第4581號第1 審簡易判決（聲請簡易判決處刑案號：
96年度偵字第17738 號），提起上訴，本院管轄之第2 審合議庭
判決如下：
    主  文
原判決撤銷。
丙○○因過失傷害人，處拘役伍拾日，如易科罰金，以新臺幣壹
仟元折算壹日。
    事  實
一、丙○○考領有普通小型車駕駛執照，於民國九十六年六月二
    日傍晚，駕駛車號KR─一七○九號自用小客車沿桃園縣八德
    市○○路往中壢市方向行駛，而於同日傍晚六時十分許，途
    經桃園縣八德市○○路與新生路之無號誌T 型交岔路口，擬
    左轉進入新生路之際，本應注意汽車行駛時，駕駛人應注意
    車前狀，並隨時採取必要之安全措施，又汽車行至無號誌之
    交岔路口，車道數相同時，轉彎車應暫停讓直行車先行之規
    定，而依當時之天候晴、路面舖裝柏油、乾燥、無缺陷、無
    障礙物、視距良好等一切情狀，並無不能注意之情事，詎丙○○行經前開無號誌之T 型交岔路口時，疏未注意對向車道
    適有甲○○騎乘車號N 六G ─三三六號重型機車搭載乙○○
    沿長興路往八德市○○○○○道，在限速時速五十公里之路
    段，猶以時速五十至六十公里之速度超速行駛，且疏未注意
    車前狀況而直行駛至前述無號誌T 型交岔路口之車前狀況，
    而未暫停左轉讓直行之甲○○先行，乃於前揭交岔路口以其
    所駕駛之車號KR─一七○九號自用小客車前引擎蓋撞及甲○○所騎乘之車號N 六G ─三三六號重型機車左側車身，甲○○所騎乘之車號N 六G ─三三六號重型機車再撞及由陳文展
    所駕駛沿桃園縣八德市○○路亦行經前述無號誌T 型交岔路
    口準備左轉進入長興路之車號六G ─九九一六號自用小客車
    左側車門、前輪弧及車頭，造成甲○○及乙○○均人車倒地
    ，甲○○因此受有左手肘關節脫臼之身體傷害，乙○○則因
    此受有左小腿多處撕裂傷、擦傷（六公分、二公分不等）、
    左小腿撕裂傷併表淺腓神經受傷之身體傷害。肇事後，丙○○留於現場向嗣後因勤務指揮中心通報後趕至現場處理尚不
    知肇事者為何人之警員曾汪祥自承係駕駛車號KR─一七○九
    號自用小客車之人，自首駕車肇事並接受裁判。
二、案經丙○○自首暨被害人甲○○、乙○○分別訴由桃園縣政
    府警察局八德分局報請臺灣桃園地方法院檢察署檢察官偵查
    後聲請簡易判決處刑。
    理  由
一、按被告以外之人於審判外之言詞或書面陳述，除法律有規定
    者外，不得作為證據，刑事訴訟法第一百五十九條第一項固
    定有明文。惟被告以外之人於審判外之陳述，雖不符同法第
    一百五十九條之一至之四之規定，而經當事人於審判程序同
    意作為證據，法院審酌該言詞陳述或書面陳述作成時之情況
    ，認為適當者，亦得為證據。又當事人、代理人或辯護人於
    法院調查證據時，知有第一百五十九條第一項不得為證據之
    情形，而未於言詞辯論終結前聲明異議者，視為有前項之同
    意，此亦據同法第一百五十九條之五規定甚明。查本件告訴
    人即證人甲○○、乙○○於警詢時之陳述，均屬被告以外之
    人在審判外之陳述而屬傳聞證據，且不符刑事訴訟法第一百
    五十九條之三之規定，惟檢察官及被告丙○○就上開審判外
    之陳述，迄於本院言詞辯論終結前均未聲明異議，而本院審
    酌渠等於陳述作成時之情況，核無違法取證之瑕疵，亦認為
    以之作為證據為適當，依上開規定，上開證人於警詢時之陳
    述，自得採為證據。
二、次按刑事被告詰問證人之權利，係憲法所保障之基本人權及
    訴訟權基本內容之一，不容任意剝奪。不當剝奪被告詰問證
    人之機會，不僅妨害其訴訟防禦權之行使，亦有礙於真實之
    發現，自為法所不許 (司法院釋字第三八四、五八二號解釋
    ) 。刑事訴訟法於九十二年二月六日修正、增訂公布施行之
    前及之後，於第一百六十六條、第一百七十一條均規定當事
    人或辯護人有詰問證人之權利；於檢察官偵查中，第二百四
    十八條第一項（未修正）亦明定「訊問證人時，如被告在場
    者，被告得親自詰問」。但此項權利之行使，須以被告或辯
    護人（偵查中辯護人僅得陳述意見）在場為前提。同法第一
    百五十九條之一第一項、第二項所稱「被告以外之人於審判
    外向法官所為之陳述，得為證據」、「被告以外之人於偵查
    中向檢察官所為之陳述，除顯有不可信之情況者外，得為證
    據」，固屬法律所規定之證據適格，而具證據能力（被告以
    外之人，本質上屬於證人）。然此項得為證據之被告以外之
    人於審判外向法官所為之陳述，以及於偵查中向檢察官所為
    之陳述，必須係已經賦予被告或其辯護人在場得以行使詰問
    權之機會者，始得作為判斷之依據，此觀同法第一百九十六
    條規定「證人已由法官合法訊問，且於訊問時予當事人詰問
    之機會，其陳述明確別無訊問之必要者，不得再行傳喚」即
    明。如法官於審判外或檢察官於偵查中訊問被告以外之人之
    程序，未予被告或其辯護人在場得依上開規定行使詰問權之
    機會，除被告於審判程序中明示捨棄詰問權之行使，或有刑
    事訴訟法第一百五十九條之三所列各款之情形以外，均應傳
    喚該陳述人到庭依法具結，使被告或其辯護人針對該被告以
    外之人於審判外向法官以及偵查中向檢察官所為之陳述，有
    行使反對詰問權之機會。否則該審判外向法官所為陳述及偵
    查中向檢察官所為陳述，雖屬傳聞證據之例外，仍不得作為
    認定犯罪事實之判斷依據（最高法院九十五年度台上字第六
    一五七號判決意旨參照）。查本件證人甲○○、乙○○前於
    檢察官訊問時之證述，雖未經被告之詰問，然前開證人甲○○、乙○○業於本院審理時接受檢察官、被告之詰問，參酌
    上開證人於檢察官訊問時經具結所為之證述，尚無顯有不可
    信之情況，依刑事訴訟法第一百五十九條之一第二項之規定
    ，亦得採為證據。
三、其次，本件道路交通事故現場圖、調查報告表、現場照片、
    車損照片、行政院衛生署桃園醫院及中國醫藥北港附設醫院
    出具之診斷證明書、駕駛執照、桃園縣政府警察局道路交通
    事故肇事人自首情形紀錄表等證據，檢察官及被告迄本院言
    詞辯論終結前皆未爭執上開證據之證據能力，復與本案待證
    事實具有關聯性，且非公務員違法取得之物，亦得採為證據
    。
四、訊據被告固坦承於上揭時地與告訴人甲○○所騎乘並搭載乙○○之機車發生車禍，因而導致甲○○、乙○○受有前述傷
    害等情不諱，惟矢口否認有過失傷害犯行，辯稱：是告訴人
    甲○○騎乘機車撞上伊所駕駛之自用小客車，故伊沒有過失
    云云。惟查，被告迭於警詢（詳偵卷第五、六頁）、檢察官
    訊問（詳偵卷第四六頁）及本院審理時（見本院卷第二三頁
    ）均供承行經上述無號誌之T 型交岔路口時，並未看見對向
    有由告訴人甲○○所騎乘之車號N 六G ─三三六號機車直行
    駛至，致其轉彎車而未讓直行之告訴人甲○○騎乘之車號N
    六G ─三三六號機車先行，而在前述無號誌之T 型交岔路口
    發生車禍肇事等情，顯見被告駕駛前揭自用小客車行經上開
    交岔路口欲左轉時，因疏未注意對向車道之車前狀況，以至
    於在被告駕車逕自左轉時，始未暫停讓直行之告訴人甲○○
    所騎乘之機車先行，方於前揭交岔路口撞及告訴人甲○○所
    騎乘之機車，已甚明顯。此外，本件被告疏未注意車前狀況
    而未讓直行之甲○○先行之肇事情節，復據告訴人即證人甲○○及乙○○迭於警詢時證述及檢察訊問、本院審理時具結
    證述明確，並有道路交通事故現場圖、道路交通事故調查報
    告表（一）、（二）、現場及車損照片二十二幀在卷可稽，
    且告訴人二人亦因前揭碰撞，因而人車倒地，造成告訴人甲○○受有左手肘關節脫臼之身體傷害，告訴人乙○○則因此
    受有左小腿多處撕裂傷、擦傷（六公分、二公分不等）、左
    小腿撕裂傷併表淺腓神經受傷之身體傷害，亦分別有行政院
    衛生署桃園醫院及中國醫藥大學北港附設醫院出具之診斷證
    明書可資佐證，足見被告前揭辯解，要屬臨訟卸責之詞，不
    足採信。
五、按駕駛人應注意車前狀，並隨時採取必要之安全措施；又汽
    車行至無號誌之交岔路口，車道數相同時，轉彎車應暫停讓
    行車先行，道路交通安全規則第九十四條第三項、第一百零
    二條第一項第二款分別定有明文。查被告考領有普通小型車
    駕駛執照，此有駕駛執照影本一紙可考（見偵卷第二一頁）
    ，故其對於前揭規定自應知之甚詳。而依當時之天候晴、路
    面舖裝柏油、乾燥、無缺陷、無障礙物、視距良好等一切情
    狀，並無不能注意之情事，有卷附道路交通事故調查報告表
    （一）為憑，惟被告丙○○駕車於前述時、地行經前揭交岔
    路口因疏未注意前方對向有告訴人甲○○之機車直行駛至，
    致屬轉彎車未禮讓屬直行之告訴人甲○○機車先行，而發生
    本件車禍，故其所為之駕駛行為，已有過失甚明。次查，本
    案發生交通事故之上開路段之行車速限為每小時五十公里，
    有警製道路交通事故調查報告表（一）在卷可按，而告訴人
    甲○○於本院審理時即自承其當時車速約五十至六十公里等
    語明確（見本院簡上卷第三七頁），顯見告訴人於本案交通
    事故發生前，確有超速行駛之事實，併參酌本件交通事故發
    生時現場天候晴，日間有自然光線，路面乾燥亦無缺陷及障
    礙物，視距良好，並無不能注意之情事，均如前述，足認就
    本件交通事故之發生，告訴人甲○○超速行駛，且未注意車
    前狀況，同為肇事原因；惟告訴人甲○○對本案車禍發生雖
    與有過失，但此僅屬量刑以及被告可否因此減免民事損害賠
    償額度之參考，與被告過失犯行之成立要件無涉，併此敘明
    。此外，告訴人甲○○、乙○○復因本件車禍受有前揭傷害
    ，已如前述，故告訴人二人受傷之結果，與被告駕車之過失
    行為間，顯有相當因果關係存在。從而，本件事證明確，應
    依法論科。
六、核被告所為，係犯刑法第二百八十四條第一項前段之過失傷
    害罪。被告以單一之駕車過失行為致告訴人甲○○、乙○○
    二人受有傷害，為同種想像競合犯，應從一重處斷。又被告
    於肇事後，除在場等候，並於員警尚未知悉何人肇事前，即
    向到場處理員警曾汪祥坦承上情，並接受裁判，此有桃園縣
    政府警察局道路交通事故肇事人自首情形記錄表一紙附卷可
    稽（見偵卷第二四頁），與自首之要件相符，爰依刑法第六
    十二條前段減輕其刑。
七、原審認本件被告事證明確，予以論罪科刑，固非無見。惟查
    ，原審未審酌告訴人甲○○對於本件事故之發生，亦有過失
    ，尚有未洽，被告上訴意旨否認犯行，固無理由，惟原判決
    既有上述可議之處，即不得維持，自應由本院將原判決撤銷
    改判。爰審酌被告因駕駛行為之過失，導致告訴人二人俱受
    有傷害，且犯後飾詞圖卸外，且迄今未與告訴人達成民事和
    解，難認有悔悟之意，兼衡本件車禍事故，告訴人甲○○亦
    有過失等一切情狀，量處如主文所示之刑，並諭知易科罰金
    之折算標準，以示懲戒。
據上論斷，應依刑事訴訟法第四百五十五條之一第三項、第三百
六十九條第一項前段、第三百六十四條、第二百九十九條第一項
前段，刑法第二百八十四條第一項前段、第五十五條、第六十二
條前段、第四十一條第一項前段，刑法施行法第一條之一第一項
、第二項前段，判決如主文。
本案經檢察官林清安到庭執行職務。
中    華    民    國    97    年     3    月    25    日
                  交通法庭  審判長法  官  邱滋杉
                                  法  官  陳彥宏
                                  法  官  吳為平
以上正本證明與原本無異。
不得上訴。
                                  書記官  江惠婷
中    華    民    國    97    年    3     月    27    日
附錄論罪科刑法條：
刑法第284條
因過失傷害人者，處 6 月以下有期徒刑、拘役或 5 百元以下罰
金，致重傷者，處1 年以下有期徒刑、拘役或5 百元以下罰金。
從事業務之人，因業務上之過失傷害人者，處 1 年以下有期徒刑
、拘役或1 千元以下罰金，致重傷者，處 3 年以下有期徒刑、
拘役或2 千元以下罰金。


司法院資訊處製作；財團法人民間司法改革基金會備份。
